【裁判字號】    99,易緝,22
【裁判日期】    990223
【裁判案由】    業務侵占
【裁判全文】
臺灣臺中地方法院刑事判決              99年度易緝字第22號
公  訴  人  臺灣臺中地方法院檢察署檢察官
被      告  甲○○
上列被告因業務侵占案件，經檢察官提起公訴（96年度偵字第17
401 號），茲被告於準備程序中就被訴事實為有罪之陳述，經聽
取當事人意見後，由合議庭裁定進行簡式審判程序，判決如下：
    主  文
甲○○意圖為自己不法之所有，而侵占自己持有他人之物，處有
期徒刑肆月，如易科罰金，以新臺幣壹仟元折算壹日。緩刑貳年
，並應自民國九十九年三月起至一百年二月止，於每月十五日，
按月給付被害人乙○○新臺幣壹萬元。
    犯罪事實
一、甲○○於民國96年6 月16日，向乙○○承租靠行於鴻海計程
    車行（負責人丙○○）之車號058-NK號營業用自小客車1 臺
    ，每日租金新臺幣（下同）550 元。竟基於意圖為自己不法
    所有之犯意，於繳交10天之車租後，即未再繳交租金，並將
    前開自小客車予以侵占入己。嗣因甲○○未將前開小客車返
    還乙○○，始悉上情。
二、案經鴻海計程車行及乙○○訴由臺灣臺中地方法院檢察署檢
    察官偵查起訴。
    理    由
一、證據能力部分：
  (一)按簡式審判程序之證據調查，不受刑事訴訟法第159條第1項
    規定之限制，刑事訴訟法第273條之2定有明文。此乃因簡式
    審判程序，貴在審判程序之簡省便捷，故調查證據之程序宜
    由審判長便宜行事，以適當之方法行之即可；又因被告對於
    犯罪事實並不爭執，可認定被告亦無行使反對詰問權之意，
    因此有關傳聞證據之證據能力限制規定無庸予以適用。
  (二)本件證人乙○○、丙○○於偵查中所為之陳述，雖為審判外
    之言詞陳述，其性質為傳聞證據；惟本件訴訟係適用簡式審
    判程序，有審判筆錄在卷可稽，是其於偵查中所為之證言，
    自得作為認定事實之證據。
二、上揭犯罪事實，業據被告甲○○於本院審判中自白不諱，核
    與證人即被害人乙○○、告訴代理人丙○○指述之情節相符
    ，且有臺中市計程車客運業駕駛人自備車輛參與經營契約書
    、本票影本1 紙、車輛保管切結書、租車約定承諾切結書、
    租借車輛放行單、收回單、無線電機台租用契約影本各1 紙
    在卷可稽，足見被告之自白與事實相符，本件事證明確，被
    告犯行足堪認定。
三、按侵占罪係即成犯，凡對自己持有之他人所有物，有變易持
    有為所有之意思時，即應構成犯罪，縱事後將侵占之物設法
    歸還，亦無解於罪名之成立，最高法院43年台上字第675號
    判例參照。又侵占業務上持有物之罪，以其所侵占之他人之
    所有物係因執行業務而持有為構成要件，若非因執行業務而
    係基於租賃關係持有他人之物，縱予侵占，仍與該罪之構成
    要件不符，祇能論以普通侵佔罪（參照本院23年上字第1620
    號判例）依上所述，上訴人既係由於向告訴人租用計程車營
    業，而持有該計程車，即係基於租賃關係而持有。又上訴人
    並非以租賃計程車為業，而係租賃該計程車後以之載客營利
    為業，則其持有該計程車，即非基於業務關係（最高法院71
    年度台上字第7705號判決意旨參照）。是核被告甲○○所為
    ，係犯刑法第335條第1項之普通侵占罪。公訴人認被告所為
    係犯同法第336條第2項之業務侵占罪，容有誤會，惟起訴之
    基本社會事實既屬同一，爰由本院依法變更起訴法條。
四、爰審酌被告承租他人計程車營業，竟以前揭方式侵占，造成
    告訴人受有財物之損害，惟念其犯後尚能坦承犯行，態度良
    好，雖該計程車已由被害人於97年4 月22日自行尋回，有被
    害人之刑事陳報狀一紙在卷可參，惟該車遭被告隨意棄置路
    旁多月，形同報廢，造成被害人損失非輕，及被告於審理中
    承諾賠償被害人損失等一切情狀，量處如主文所示之刑，並
    諭知易科罰金之折算標準。另被告前未曾因故意犯罪而受有
    期徒刑以上刑之宣告，有臺灣高等法院被告全案紀錄表1 份
    在卷足參，被告坦承犯行，深具悔意，並已同意給付被害人
    12萬元之賠償，其經此教訓，當知警惕而無再犯之虞，本院
    綜核各情，所宣告之刑，認以暫不執行為適當，併予宣告緩
    刑二年，以啟自新，同時諭知被告應自99年3 月起，於每月
    15日給付被害人乙○○1 萬元，至全數賠償金額給付完畢為
    止，以觀後效。
據上論斷，應依刑事訴訟法第273 條之1第1項、第299條第1項前
段、、第300條，刑法第335條第1項、第41條第1項前段、第74條
第1項第1款、第2項第3款，刑法施行法第1條之1第1項、第2項前
段，判決如主文。
中    華    民    國    99    年     2    月    23    日
                  刑事第六庭  法  官  高英賓
上正本證明與原本無異。
如不服本判決，應於收受送達後10日內向本院提出上訴書狀（應
敘述具體理由並附繕本）。
上訴書狀如未敘述理由，應於上訴期間屆滿後20日內補提理由書
於本院。
                              書記官  司立文
中    華    民    國    99    年    2     月    23    日
附錄論罪科刑法條：
中華民國刑法第335 條
（普通侵占罪）
意圖為自己或第三人不法之所有，而侵占自己持有他人之物者，
處5 年以下有期徒刑、拘役或科或併科1 千元以下罰金。
前項之未遂犯罰之。

司法院資訊處製作；財團法人民間司法改革基金會備份。
